臺灣板橋地方法院刑事判決　　　　　　100年度交易字第390號
公　訴　人　臺灣板橋地方法院檢察署檢察官
被　　　告　賴俊祥
上列被告因過失傷害案件，經檢察官提起公訴（100 年度調偵字
第600 號），本院判決如下：
    主  文
賴俊祥因過失傷害人致重傷，處有期徒刑肆月，如易科罰金，以
新臺幣壹仟元折算壹日。
    事  實
一、賴俊祥於民國99年8 月14日清晨5 時42分許，駕駛車牌號碼
    為4800-ER 號之自用小客車，沿臺北縣泰山鄉（現改制為新
    北市泰山區，下同）明志路三段往同鄉○○路方向行駛，行
    經至上開明志路三段與中山路之交岔路口時，本應注意汽車
    行駛至交岔路口，轉彎車應讓直行車先行，而當時天氣晴朗
    、日間有自然光線、視距良好，路面乾燥、無缺陷及障礙物
    ，並無不能注意之情事，詎賴俊祥竟疏未注意，未確認右側
    是否有來車即貿然右轉欲駛入中山路，此時適有高世通飲用
    酒類後駕駛車牌號碼為L97-058 號之重型機車行駛於其右側
    之同向道路上（高世通所涉犯服用酒類不能安全駕駛動力交
    通工具而駕駛罪部分，由本院另行審結），見狀閃避不及，
    致所駕前揭機車撞擊賴俊祥所駕前揭自用小客車之右前車身
    後人車倒地，因而受有頭部外傷併硬腦膜下出血之重傷害，
    經送行政院衛生署臺北醫院急救後，由到場處理之警員囑託
    醫務人員對高世通抽血檢驗結果，發現其血液酒精濃度值為
    281.6MG/DL，換算呼氣酒精濃度達每公升1.40毫克。賴俊祥
    肇事後，在未被有偵查犯罪職權之機關或公務員知悉為犯罪
    行為人前，即停留於現場向前往現場處理之警員自首坦承肇
    事並接受裁判。
二、案經高世通之配偶徐逸華訴由臺北縣政府警察局（現改制為
    新北市政府警察局，下同）新莊分局報請臺灣板橋地方法院
    檢察署檢察官偵查起訴。
    理  由
一、證人徐逸華於警詢及偵查中之證述、證人即臺北縣政府警察
    局新莊分局交通分隊警員黃胤原到場處理交通事故及觀察測
    試被害人高世通當場反應後所製作之道路交通事故現場圖、
    道路交通事故調查報告表、刑法第一百八十五條之三案件測
    試觀察紀錄表各一份，行政院衛生署臺北醫院醫師丁賢偉所
    開立之診斷證明書、上開醫院檢驗科人員楊士賢所出具之急
    診檢驗檢驗結果各一份，及三重中興醫院醫師黃麗春所開立
    之診斷證明書二份，雖均係被告賴俊祥以外之人於審判外之
    書面陳述，然經本院於審判程序中調查證據時，提示被告並
    告以要旨後，被告未於言詞辯論終結前就證據能力方面聲明
    異議，且本院審酌證人徐逸華雖為告訴人，但僅係單純指認
    被害者身分為其夫高世通及其傷勢復原狀況，證人警員黃胤
    原、醫師丁賢偉、黃麗春及檢驗員楊士賢則僅係依其等專業
    執行職務之人，前與被告均無怨隙，衡情當無就其等所證事
    項攀誣構陷被告之動機，是上開證人本於專業所製作之上開
    文書，具有一定之可信度，從而上開書面陳述如引為證據應
    屬適當，依刑事訴訟法第159 條之5 規定，即均有證據能力
    ，合先敘明。
二、前揭事實業據被告於本院審理中坦承不諱，核與證人徐逸華
    就前述部分於警詢、偵查中所為之證述相符，並有道路交通
    事故現場圖、道路交通事故調查報告表、刑法第一百八十五
    條之三案件測試觀察紀錄表、行政院衛生署臺北醫院診斷證
    明書、急診檢驗檢驗結果各一份、三重中興醫院診斷證明書
    二份、現場採證照片三十幀、監視器錄影畫面光碟一份及畫
    面擷取照片六幀附卷可稽，且經本院當庭勘驗上開案發經過
    監視器錄影畫面屬實，足認被告上開自白與事實相符。按汽
    車行駛至交岔路口，轉彎車應讓直行車先行，道路交通安全
    規則第102 條第1 項第7 款定有明文，被告駕駛汽車自應注
    意上開交通安全規定。而事發當時天氣晴朗、日間有自然光
    線、視距良好，路面乾燥、無缺陷及障礙物等情，復有上開
    道路交通事故調查表及現場採證照片在卷可按，並無不能注
    意之情事，詎被告竟疏未注意，駕駛汽車至上開交岔路口時
    ，未讓直行車先行即冒然右轉，並因而肇生本起車禍，使被
    害人高世通受有前揭傷害之結果，其具有過失甚明。又本件
    車禍造成被害人高世通受有頭部外傷併硬腦膜下出血之重傷
    害，迄今仍因呼吸衰竭而須使用呼吸器維持生命，並有意識
    不清、仰賴他人全日照護之情形，業如前述，是被告之過失
    行為與其所受傷害間，顯有相當因果關係。據此，本案事證
    明確，被告犯行洵堪認定。
三、論罪科刑部分：
(一)被害人高世通受有頭部外傷併硬腦膜下出血之傷害，迄今仍
    因呼吸衰竭而須使用呼吸器維持生命，並有意識不清、仰賴
    他人全日照護之情形，顯已達刑法第10條第4 項第6 款所定
    於身體或健康，有重大不治或難治之重傷害程度。故核被告
    所為，係犯刑法第284 條第1 項後段之過失傷害人致重傷罪
    。公訴意旨雖認被告所犯僅係刑法第284 條第1 項前段之過
    失傷害罪，然自99年8 月14日事故發生時起至本院言詞辯論
    終結前止，被害人高世通仍因本件車禍所受之傷害，持續於
    三重中興醫院呼吸治療病房住院治療，意識不清，氣管內管
    、鼻胃管、導尿管留置，日常生活無法自理，需24小時由他
    人照顧及以鼻胃管灌食，並使用呼吸器維持生命（參見卷附
    100 年5 月23日三重中興醫院診斷證明書及告訴人徐逸華於
    本院100 年8 月31日審理程序中所為之陳述），即有前述於
    身體或健康，有重大不治或難治之重傷害，是公訴意旨僅論
    以過失傷害罪，容有未洽，惟起訴之基本事實同一，本院自
    仍得予以審理，並依法變更起訴法條為前揭過失傷害人致重
    傷罪。又被告於肇事後，在未被有偵查犯罪職權之機關或公
    務員知悉為犯罪行為人前，即停留於現場向前往現場處理之
    警員自首坦承肇事並接受裁判乙節，有臺北縣政府警察局新
    莊分局交通分隊警員黃胤原所製作之道路交通事故肇事人自
    首情形紀錄表一紙附卷可按，就其所犯之過失傷害人致重傷
    罪，爰依刑法第62條前段之規定減輕其刑。
(二)本院爰審酌被告並無前科，有臺灣高等法院被告前案紀錄表
    一份在卷可按，素行良好，然其駕車至上開交岔路口時，未
    確認右側是否有來車行駛，即冒然右轉欲進入中山路之過失
    程度，並因此肇生本件車禍，致被害人高世通人因本件車禍
    受有頭部外傷併硬腦膜下出血之重傷害，迄今仍因呼吸衰竭
    而須使用呼吸器維持生命，並有意識不清、仰賴他人全日照
    護之情形，兼衡被害人飲用酒類後呼氣酒精濃度高達每公升
    1.40毫克（參見前揭行政院衛生署臺北醫院急診檢驗檢驗結
    果所載），應已處於不能安全駕駛動力交通工具之狀態，猶
    駕駛車輛行駛於市區道路上，並發生交通事故，亦與有過失
    ，且依本院當庭勘驗監視器錄影畫面結果可知，被告當時係
    跟隨前車右轉，並有開啟右轉方向燈，雖依法確有未讓被害
    人高世通所駕直行車先行之過失，惟依一般交通習慣，在被
    告自小客車右後方之被害人高世通理應可預見被告自小客車
    極可能會隨著前車魚貫右轉，卻因酒後反應能力不佳之故，
    而未能及時煞車閃避，與有過失程度應較被告為高，暨被告
    犯罪後雖坦承犯行，然尚未與被害人達成和解、賠償損害（
    被害人方面已先受領強制汽車責任保險賠償金新臺幣一百六
    十萬元）等一切情狀，量處如主文所示之刑，並諭知易科罰
    金之折算標準，以資懲儆。
據上論斷，應依刑事訴訟法第299 條第1 項前段、第300 條，刑
法第284 條第1 項後段、第62條前段，刑法施行法第1 條之1 第
1 項、第2 項前段，判決如主文。
本案經檢察官陳旭華到庭執行職務。
中    華    民    國    100   年    9     月    14    日
                  交通法庭  法  官  張紹省
以上正本證明與原本無異。
如不服本判決，應於判決送達後十日內，向本院提出上訴狀。
                            書記官  周雅玲
中    華    民    國    100   年    9     月    14    日
附錄本案論罪科刑法條全文：
中華民國刑法第284條第1項
因過失傷害人者，處六月以下有期徒刑、拘役或五百元以下罰金
，致重傷者，處一年以下有期徒刑、拘役或五百元以下罰金。